臺灣士林地方法院民事裁定
111年度小上字第34號
上  訴  人  方靜    
被上訴人    季佩芃  

上列當事人間請求返還不當得利事件，上訴人對於民國110年12
月17日本院士林簡易庭110年度士小字第1605號第一審判決，提
起上訴，本院裁定如下：
    主  文
上訴駁回。
第二審訴訟費用新臺幣1,500元由上訴人負擔。 
    理  由
一、按關於請求給付金錢或其他代替物或有價證券之訴訟，其標
    的金額或價額在新臺幣（下同）10萬元以下者，適用小額程
    序；對於小額程序之第一審裁判之上訴，非以其違背法令為
    理由，不得為之；其上訴狀內應記載上訴理由，並表明原判
    決所違背之法令及其具體內容，暨依訴訟資料可認為原判決
    有違背法令之具體事實，民事訴訟法第436 條之8第1項、第
    436 條之24第2 項、第436 條之25分別定有明文。是當事人
    以小額程序之第一審判決違背法令為理由提起上訴時，就原
    判決如何不適用法規或適用法規不當，其上訴狀或理由書應
    有具體之指摘，並揭示該法規之條項或其內容，若係成文法
    以外之法則，應揭示該法則之旨趣，倘為司法院現存有效或
    大法官解釋或憲法法庭裁判，則應揭示該解釋或裁判之字號
    或其內容，如依民事訴訟法第469 條第1 款至第5 款所列各
    款事由提起上訴者，其上訴狀或理由書應揭示合於該條款之
    事實，若上訴狀或理由書未依上述方法表明者，自難認已對
    原判決之違背法令有具體之指摘，其上訴即不合法。又依民
    事訴訟法第436 條之32第2 項規定，第469條第6 款之判決
    不備理由或理由矛盾之當然違背法令於小額事件之上訴程序
    並不準用。是於小額事件中所謂違背法令，並不包含認定事
    實錯誤、取捨證據不當或就當事人提出之事實或證據疏於調
    查或漏未斟酌及判決不備理由或理由矛盾情形。另按，當事
    人於第二審程序不得提出新攻擊或防禦方法，為民事訴訟法
    第436 條之28前段所明定。該規定立法之旨在於貫徹小額程
    序之簡速性，避免因當事人於上訴程序提出新事實及證據而
    延滯訴訟，是小額訴訟程序得據為判決基礎之訴訟資料，應
    以當事人於第一審言詞辯論終結前提出者為限。故於小額訴
    訟程序，第二審法院審核第一審訴訟程序及判決內容有無違
    背法令，自以第一審程序已提出之訴訟資料為據。
二、本件訴訟標的金額為5萬元，原審依小額訴訟程序審理，駁
    回上訴人之訴。上訴人不服，提起上訴，上訴意旨略以：被
    上訴人受伊委任為訴訟代理人，為伊撰寫不服臺灣高等法院
    臺中分院（下稱臺中高分院）108年度重上字第162號判決之
    上訴第三審書狀，收受5萬元報酬，惟被上訴人有違善良管
    理人注意義務，未察覺該案件不得上訴第三審，其受有5萬
    元之利益，核屬不當得利，應返還予伊，原審未察被上訴人
    已自陳有查詢該案件之訴訟過程，應知臺中高分院已以107
    年度抗字第112號裁定（下稱系爭裁定）核定該案件之訴訟
    標的價額為1,199,600元而不得上訴第三審，且原審卷內無
    證據證明被上訴人曾提醒伊關於該案件訴訟標的價額之疑義
    及已提出適當之法律意見予伊參考，原審猶認被上訴人已善
    盡受任人義務，核有認定事實不憑證據、重要證據漏未斟酌
    之判決不備理由情事，爰請求廢棄原判決，被上訴人應給付
    伊5萬元等語。
三、經查，上訴人於第二審始提出系爭裁定為證據，與民事訴訟
    法第436 條之28前段規定有悖，不得作為審查原判決有無違
    背法令之依據。上訴人上揭上訴理由，無非係就原審所為事
    實認定、證據取捨再加爭執，指摘原判決有判決不備理由之
    違背法令，依上說明，並非合法。從而，本件上訴為不合法
    ，應予駁回。
四、本件第二審訴訟費用，依民事訴訟法第436 條之32第1 項準
    用同法第436 條之19條第1 項確定其數額為1,500 元，應由
    上訴人負擔。
五、爰裁定如主文。
中　　華　　民　　國　　111 　年　　9 　　月　　20　　日
                  民事第四庭    審判長法官  許碧惠
　　　　　　　　　　　　　　　　
                                法      官  黃柏仁
                                
                                法      官　劉家昆
以上正本係照原本作成。
本裁定不得抗告。     
中　　華　　民　　國　　111 　年　　9  　 月　　20  　日
　　　　　　　　　　　　　  　  書　記　官  黎隆勝